【裁判字號】    89,訴,1070
【裁判日期】    890814
【裁判案由】    違反森林法等
【裁判全文】
臺灣高雄地方法院刑事判決                        八十九年度訴字第一七號
    公  訴  人  臺灣高雄地方法院檢察署檢察官
    被      告  乙○○
    被      告  丙○○○
    被      告  庚○○
    被      告  丁○○
右列被告因違反森林法案件，經檢察官提起公訴（八十九年度偵字第八三四九號），
本院判決如左：
    主  文
乙○○、丙○○○、庚○○、丁○○均無罪。
    理  由
一、公訴意旨略以：被告乙○○、丙○○○、庚○○、丁○○四人共同意圖為自己不
    法之所有，於民國八十九年四月十一日七時許，進入高雄縣六龜鄉五公山第七林
    班地內山區，未經許可擅自竊取森林副產物山茶葉共二十九台斤，市價約新台幣
    一萬元，因認被告四人涉犯森林法第五十條、刑法第三百二十一條第一項第四款
    結夥三人以上竊盜罪嫌。
二、按犯罪事實應依證據認定之，無證據不得推定其犯罪事實，刑事訴訟法第一百五
    十四條定有明文。又認定不利於被告之事實，須依積極證據，苟積極證據不足為
    不利於被告事實之認定時，即應為有利於被告之認定，更不必有何有利之證據。
    另刑事訴訟法上所謂認定犯罪事實之證據，係指足以認定被告確有犯罪行為之積
    極證據而言，該項證據自須適合於被告犯罪事實之認定，始得採為斷罪資料（最
    高法院三十年上字第八一六號判例、最高法院二十九年上字第三一０五號判例參
    照）。
三、公訴人認被告乙○○、丙○○○、賴建興、丁○○四人涉犯森林法第五十條、刑
    法第三百二十一條第一項第四款罪嫌，無非以林務局職員何東政之指訴及扣案之
    山茶葉二十九台斤為其論罪之依據。
四、訊據被告四人堅決否認有何違反森林法第五十條、刑法第三百二十一條第一項第
    四款之犯行，均辯稱：當天其等係至乙○○父親承租之九十五林班地砍草，但因
    下雨無法工作，遂在該處採山茶葉等語。經查：被告乙○○之父親范阿旺確有承
    租旗山事業區第九五林班地，因至該承租地點之路段狹窄，沿途雜草叢生，僅能
    以步行方式到達，機車無法通行，且該地點確實有山茶樹生長等情，有臺灣省國
    有森林用地出租造林契約書一份、臺灣省政府農林廳林務局屏東林區管理處六龜
    工作站八十九年七月十三日八九六業字第二四八０號函暨所附之報告一紙及現場
    照片四張、八十九年七月三日八九六業字第二二０八號函暨所附之租地造林登記
    表及旗山事業區第九五林班租地造林位置圖各一份附卷可稽，復參以被告四人當
    天係將機車停放在五公寺上面之旗山事業區第九五林班內，而在五公寺為警查獲
    之事實，業據證人即茂林分駐所警員甲○○、證人即萬山派出所巡佐兼所長戊○○○、證人即茂林分駐所所長己○○於本院調查中證述明確，是被告四人辯稱當
    天係在范阿旺承租之旗山事業區第九五林班地內採取山茶葉等語，非不可採。被
    告四人摘取山茶葉之地點既為被告乙○○父親范阿旺之承租林地，而被告丙○○○、庚○○、丁○○係一同前往幫忙砍草，已據被告四人供述在卷，則其等摘取
    承租地內之山茶葉即有合法權源，而無何不法所有之意圖及竊盜犯行可言。此外
    ，本院復查無其他積極證據足資審認被告四人有何公訴人所指之犯行，揆諸前揭
    法條及判例意旨，依法自應為被告無罪之諭知。
據上論斷，應依刑事訴訟法第三百零一條第一項，判決如主文。
本案經檢察官洪期榮到庭執行職務。
中      華      民      國    八十九    年      八      月    十四      日
                                  臺灣高雄地方法院刑事第一庭
                                    審判長法  官  陳  顯  榮
                                          法  官  曾  逸  誠
                                          法  官  黃  悅  璇
右正本證明與原本無異。
如不服本判決，應於判決送達後十日內，向本院提出上訴狀。
                                          書記官  沈      蘊
中    華    民    國      八十九      年      八      月      十五      日


司法院資訊處製作；財團法人民間司法改革基金會備份。
